【裁判字號】    97,消債更,1
【裁判日期】    970925
【裁判案由】    更生事件
【裁判全文】
臺灣雲林地方法院民事裁定             97年度消債更字第1號
聲  請  人  甲○○
上列當事人因消費者債務清理事件聲請更生，本院裁定如下：
    主  文
聲請駁回。
聲請費用由聲請人負擔。
    理  由
一、按債務人與金融機構協商成立者，不得聲請更生或清算，但
    因不可歸責於己之事由，致履行顯有重大困難者，不在此限
    ；本條例施行前，債務人依金融主管機關協調成立之中華民
    國銀行公會會員辦理消費金融案件無擔保債務協商機制與金
    融機構成立之協商，準用前項之規定，消費者債務清理條例
    第151 條第5 項、第6 項分別定有明文。又聲請更生或清算
    不合程式或不備其他要件者，法院應以裁定駁回之，但其情
    形可以補正者，法院應定期間先命補正，復為同條例第8 條
    所明定。
二、本件聲請人向本院聲請更生，固主張：其名下並無任何資產
    ，因揹負多家金融機構信用卡、消費借貸債務及多筆民間借
    貸債務，總計金額新台幣（下同）9,648,778 元，有不能清
    償債務情事，前已提出債權人清冊，以書面向最大債權金融
    機構請求共同協商債務清償方案，經雙方達成協議，其所積
    欠金融機構之債務總計為4,048,778 元，由其分80期，免息
    ，每月繳納50,610元清償，雖經其勉力履行數期，但因其每
    月工作收入僅有45,000元，又要養家活口，該協商條件已大
    大超過其負擔能力，是顯因非可歸責於其事由，致履行原協
    商條件有重大困難，茲為保障雙方權益，為此聲請准予開始
    清算程序，嗣追加請求准裁定停止本院97年度執字第17501
    號對其所為強制執行程序云云；並提出財產及收入狀況說明
    書、服務證明書及所得明細單影本、債權人清冊、聲請人戶
    籍謄本、受扶養親屬戶籍謄本、協商協議書、聲請人95、96
    年度綜合所得稅各類所得資料清單、聲請人財產歸屬資料清
    單、日常生活支出證明文件、受扶養人廖德人及林金枝96年
    度綜合所得稅各類所得資料清單暨財產歸屬資料清單、子女
    在學證明、教育支出收據影本、存摺節影本等件為佐。
三、聲請人主張：其於本件更生聲請前，已於民國95年6 月26日
    依金融主管機關協調成立之中華民國銀行公會會員辦理消費
    金融案件無擔保債務協商機制與參與協商之金融機構成立自
    95年7 月起，分80期，每月10日以50,610元，依各債權銀行
    債權金額比例無息清償各項債務，至全部清償為止；因其每
    月薪資所得約為45,000元，扣除每月家庭生活及扶養必要支
    出39,000元，每月尚需向四處親友籌措不足款項，始能繳付
    上開協商分期清償款，經其勉力支應17期，終至山窮水盡，
    不得已才毀諾停止支出，且其名下並無任何資產，現今債務
    總額高達9,648,778 元，每月薪資所得扣除必要支出餘額亦
    不足以清償銀行要求清償之金額，其確已無法清償債務云云
    ，固據其提出服務證明書影本1 份、協議書（含無擔保債務
    還款計劃表）影本1 份、所得明細表影本3 份、存摺節影本
    1 份、債權人清冊1 份、受扶養親屬戶籍謄本3 份、聲請人
    財產歸屬資料清單1 份在卷為佐。惟查，本件聲請人其95年
    全年綜合所得金額計有899,280 元，另其於96年全年綜合所
    得金額亦高達980,215 元等情，有其提出之上開二年度綜合
    所得稅各類所得資料清單2 份在卷可考。依上開金額計算，
    聲請人於95年度其每月平均收入約略有75,000元，另於96年
    度其每月平均收入約略有82,000元，基此觀之，聲請人於95
    年6 月間與金融機構成立債務清償協商方案後其個人之收入
    並未有發生短少之變故，甚且呈現遞增趨勢，執此，聲請人
    主張其因有不可歸責於己之事由，致履行原定協商條件顯有
    重大困難云云，已無可取。次查，廖慧娟（89年7 月11日生
    ）、廖偲妤（92年7 月31日生）為聲請人之子女；另廖德人
    （31年11月6 日生）、林金枝（35年3 月31日生）二人則為
    聲請人之父母等情，有其提出之戶籍謄本4 份在卷可考，聲
    請人對之本即負有法定扶養義務，是本件聲請人在95年6 月
    26日與金融機構協商達成分期清償債務前，茍若有支付渠等
    扶養費用（不論金額多寡），則上開負擔在聲請人與金融機
    構協商債務清償方案時，自不免會列入考量。準此，聲請人
    縱與金融機構協商達成債務清償方案後，仍續對上揭人等支
    付扶養費用，亦不會因而增加聲請人之負擔。故嗣後聲請人
    以其需負擔上揭四人扶養費用，致其清償能力降低為由，進
    而毀諾不按其與金融機構原協商條件履行，亦難謂為有據。
    此外，債務人又未能提出其係因不可歸責於己之事由，致履
    行上開協議內容顯有重大困難之證據，是本件債務人聲請更
    生，既違背消費者債務清理條例第151 條第6 項之規定，且
    上開欠缺又屬無從補正，依上說明，自應駁回其更生及保全
    處分之聲請，爰裁定如主文。
中    華    民    國    97    年    9     月    25    日
                  民事第一庭    法      官  蔣得忠
上為正本係照原本作成
如不服本裁定，應於裁定送達後10日內，以書狀向本院提出抗告
，並繳納抗告費新臺幣1千元
中    華    民    國    97    年    9     月    25    日
                                書  記  官  賴成育


司法院資訊處製作；財團法人民間司法改革基金會備份。
